臺灣新竹地方法院刑事判決
                                      109年度訴字第346號
公  訴  人  臺灣新竹地方檢察署檢察官
被      告  陳睿庭


上列被告因傷害案件，經檢察官提起公訴（109年度偵字第577號
），本院判決如下︰
    主  文
陳睿庭犯傷害罪，處拘役貳拾伍日，如易科罰金，以新臺幣壹仟
元折算壹日。
    事  實
一、陳睿庭與羅德真、葉瓊華（羅德真、葉瓊華所涉傷害部分，
    業經本院以109 年度竹簡字第999 號判決分別判處拘役25日
    、拘役10日確定）為「華園社區」鄰居關係，陳睿庭於民國
    108 年12月15日8 時30分許，因羅德真、葉瓊華所飼養鸚鵡
    噪音擾鄰問題，遂前往羅德真、葉瓊華位於新竹市○區○○路0
    0巷0 弄0 號2 樓住處之1 樓大門口長按電鈴發洩不滿情緒
    ，羅德真、葉瓊華下樓阻止，三人發生口角爭執後，陳睿庭
    竟基於傷害之犯意，先徒手推擠葉瓊華（所涉傷害部分，因
    葉瓊華撤告，本院不另為公訴不受理之諭知，詳後述），羅
    德真見狀即徒手朝陳睿庭揮拳，並與陳睿庭發生拉扯互毆，
    陳睿庭不甘遂持拖把還擊羅德真，陳睿庭、羅德真二人繼而
    拉扯互毆，致羅德真受有臉部、左頸、左鎖骨多處抓傷、右
    腕扭傷等傷害。
二、案經羅德真訴由新竹市警察局第二分局報告臺灣新竹地方檢
    察署檢察官偵查起訴。
    理  由
壹、程序部分
一、按被告以外之人於審判外之言詞或書面陳述，除法律有規定
    者外，不得作為證據。又按被告以外之人於審判外之陳述，
    雖不符合前4 條（即刑事訴訟法第159 條之1 至第159 條之
    4 ）之規定，但經當事人於審判程序同意作為證據，法院審
    酌該言詞陳述或書面陳述作成時之情況，認為適當者，亦得
    為證據；當事人、代理人或辯護人於法院調查證據時，知有
    第159 條第1 項不得為證據之情形，而未於言詞辯論終結前
    聲明異議者，視為有前項之同意。刑事訴訟法第159 條第1
    項、第159 條之5 分別定有明文。本案檢察官、被告陳睿庭
    於本院言詞辯論終結前，對卷內被告以外之人於審判外之陳
    述，於本院準備程序時表示無意見而同意有證據能力（見本
    院109 年度訴字第346 號卷《下稱本院卷》第97頁），且迄至
    言詞辯論終結前亦未再聲明異議，經本院審酌該等證據之形
    成情況，核無違法取證或其他瑕疵，認以之作為本案認定事
    實之依據應屬適當，依刑事訴訟法第159 條之5 規定，有證
    據能力。
二、至其餘非供述證據部分，本院查無有何違反法定程序取得之
    情形，復經本院於審理中踐行證據調查程序，依刑事訴訟法
    第158條之4之反面解釋，認有證據能力。
貳、實體部分：
一、認定犯罪事實所憑之證據及理由：
（一）訊據被告固坦承有於案發時地與告訴人羅德真發生肢體拉
      扯，且有回擊、互毆之行為等情，惟矢口否認有何傷害犯
      行，辯稱略以：我認為我的行為是正當防衛云云。經查：
  １、被告與羅德真、葉瓊華為鄰居關係，108 年12月15日8 時3
      0分許，因羅德真、葉瓊華所飼養鸚鵡噪音不快，遂前往
      羅德真、葉瓊華位於新竹市○區○○路00巷0 弄0 號2 樓住
      處之1 樓大門口長按電鈴發洩不滿情緒，並於該時地與羅
      德真發生口角爭執及肢體拉扯、互毆等事實，業據被告於
      警詢、檢察事務官詢問、本院準備程序及審理時均供承在
      卷（見新竹地檢署109 年度偵字第577 號卷《下稱偵卷》第
      4 頁反面至第5 頁、第32頁反面、本院卷第96至97頁、第
      149 頁），核與證人即告訴人羅德真於警詢、檢察事務官
      詢問、本院準備程序時證述（見偵卷第6 至7 頁、第32至
      33頁、本院卷第60至61頁）、證人即告訴人葉瓊華於警詢
      、檢察事務官詢問、本院準備程序、審理時證述（見偵卷
      第6 至7 頁、第32至33頁、本院卷第60至61頁、第139 至
      144 頁）情節大致相符，且有告訴人之南門綜合醫院乙種
      診斷證明書2 份、告訴人羅德真傷勢照片2 張及新竹地檢
      署檢察事務官經檢察官指揮進行勘驗之勘驗報告暨光碟檔
      案截圖34張（見偵卷第11至12頁、第22頁、第44至52頁）
      等件在卷可稽，此部分事實首堪認定。
  ２、被告雖以：是告訴人羅德真先動手，我的還擊行為應屬正
      當防衛云云，然查：
    ⑴按正當防衛必須對於現在不法之侵害始得為之，侵害業已
      過去，或無從分別何方為不法侵害之互毆行為，均不得主
      張防衛權，而衡之一般社會經驗法則，互毆係屬多數動作
      構成單純一罪而互為攻擊之傷害行為，縱令一方先行出手
      ，因其本即有傷害之犯意存在，則對其互為攻擊之還手反
      擊行為，自無主張防衛權之餘地（最高法院92年度台上字
      第3039號判決意旨參照）。
    ⑵查被告於本院準備程序時自承：我被羅德真揮拳倒在地上
      ，後來站起來我就對羅德真反擊，我確實有跟羅德真肢體
      拉扯，羅德真打我時我都有回擊等語（見本院卷第96至97
      頁）；於審理時亦自承：我們有互毆等語（見本院卷第14
      9 頁），又觀之新竹地檢署檢察事務官經檢察官指揮就告
      訴人葉瓊華以手機攝錄現場過程之錄影檔案（檔案名稱：
      00000000_083944.mp4 ）進行勘驗之勘驗報告暨光碟檔案
      截圖12張（見偵卷第48至50頁）：
    ①於檔案時間00：05被告倒地後起身，與告訴人羅德真發生
      拉扯。
    ②於檔案時間00：06告訴人羅德真以右手出拳毆打被告。
    ③於檔案時間00：09被告上前拉扯告訴人羅德真。
    ④於檔案時間00：12被告上前拉扯告訴人羅德真，並以右腳
      踢告訴人羅德真。
    ⑤於檔案時間00：12被告遭告訴人羅德真推倒在地。
    ⑥於檔案時間00：15被告起身再以右腳踢告訴人羅德真，並
      說「我就不怕你這」等語。
    ⑦於檔案時間00：17被告以右手出拳朝告訴人羅德真揮擊，
      告訴人羅德真還手與被告互毆。
    ⑧於檔案時間00：39被告與告訴人羅德真相互拉扯。
    ⑨於檔案時間00：49被告以腳踹告訴人羅德真，並說「老娘
      我就是不怕你」等語。
    ⑩於檔案時間00：50被告以腳踹告訴人羅德真，並說「不怕
      啦」等語。
    ⑪於檔案時間01：06被告與告訴人羅德真拉扯中，被告以腳
      踹告訴人羅德真，並說「不怕啦」等語。足徵被告與告訴
      人羅德真於案發時確實陷入彼此互相拉扯、互毆之情境，
      且被告與告訴人羅德真肢體衝突過程，被告有以手拉扯、
      揮拳、腳踢告訴人羅德真臉部及身體等舉動，均屬攻擊告
      訴人羅德真身體之傷害行為，而告訴人羅德真亦因此受有
      臉部、左頸、左鎖骨之傷勢，可見被告攻擊告訴人羅德真
      身體之次數，顯然不止1 次，且多次主動攻擊，是雙方所
      為既係無從分別何方為不法侵害之互毆行為，被告自無主
      張防衛權之餘地。是被告辯稱：其基於正當防衛云云，委
      無可採。
    ⑶至被告於本院準備程序時雖辯稱：希望葉瓊華提出從葉瓊
      華推被告時起之完整的監視錄影畫面云云，然依證人葉瓊
      華於本院審理時證稱：我當時手機錄影已經全部交給警方
      ，那是連續的錄影，絕對沒有編輯等語（見本院卷第144
      頁），顯見證人葉瓊華所提供之錄影已屬全部，並無遺漏
      ，且依目前卷證資料，已足認定被告係於告訴人羅德真對
      其所為傷害行為後，因不甘心所另行起意之攻擊行為，依
      前揭說明，自不得主張正當防衛，因之被告此部分證據調
      查聲請，並無調查必要，附此敘明。
  ３、綜上，本案事證明確，被告所為之傷害犯行洵堪認定，自
      應依法論科。
三、論罪科刑：
（一）核被告所為，係犯刑法第277 條第1 項之傷害罪。
（二）被告上開攻擊告訴人羅德真身體之數個舉動，均係基於單
      一之傷害犯意，於時間、空間緊密相連之環境下所為之接
      續行為，屬接續犯，應各僅認定為一行為。
（三）爰以行為人之責任為基礎，審酌被告與告訴人羅德真為鄰
      居關係，且被告係具有相當智識程度之成年人，縱告訴人
      羅德真所飼養之鸚鵡確有擾鄰問題亦應循正當合法途徑處
      理，卻不思理性解決，與告訴人羅德真產生口角爭執，進
      而彼此互毆，造成告訴人羅德真受有如事實欄所載之傷害
      ，犯後否認犯行，未見反省之意，所為實屬不該；考量被
      告前無刑事犯罪紀錄，有臺灣高等法院被告前案紀錄表在
      卷可稽，素行尚可，兼衡被告自述其五專畢業之智識程度
      、未婚無子女，案發迄今從事貿易商，擔任負責人，經濟
      狀況中上（見本院卷第149 頁），暨其犯罪之動機、目的
      、手段、告訴人羅德真所受傷勢程度、迄未能與告訴人羅
      德真達成和解及告訴人羅德真對本案之意見（見本院卷第
      161 頁）等一切情狀，量處如主文所示之刑，並諭知易科
      罰金折算標準。
參、不另為公訴不受理諭知部分：
一、被告陳睿庭與告訴人葉瓊華（所涉傷害部分，業經本院以10
    9 年度竹簡字第999 號判決分別判處拘役10日確定）為鄰居
    關係，被告於民國108 年12月15日8 時30分許，因告訴人羅
    德真、葉瓊華所飼養鸚鵡噪音擾鄰，遂前往告訴人羅德真、
    葉瓊華位於新竹市○區○○路00巷0 弄0 號2 樓住處之1 樓大
    門口長按電鈴發洩不滿情緒，告訴人羅德真、葉瓊華下樓阻
    止，三人發生口角爭執後，被告竟基於傷害之犯意，先徒手
    推擠告訴人葉瓊華，告訴人羅德真見狀即徒手朝被告揮拳，
    並與被告發生拉扯互毆，被告不甘遂持拖把還擊告訴人羅德
    真，告訴人葉瓊華見狀上前與被告發生拉扯後，致告訴人葉
    瓊華受有右側手部挫傷、左側手部挫傷等傷害，因認被告涉
    犯刑法第277條第1項之傷害罪嫌。
二、按告訴乃論之罪，告訴人於第一審辯論終結前得撤回其告訴
    ；撤回告訴之人，不得再行告訴。又告訴經撤回者，應諭知
    不受理之判決，並得不經言詞辯論為之，刑事訴訟法第238
    條、第303條第3款、第307條、分別定有明文。
三、查公訴意旨認被告係觸犯刑法第277 條第1 項之傷害罪，依
    同法第287 條之規定，須告訴乃論。茲因被告已於109 年11
    月11日本院審理時與告訴人葉瓊華達成和解，告訴人葉瓊華
    並當庭具狀撤回對被告之傷害告訴，有本院109 年11月11日
    審理筆錄、和解筆錄、告訴人葉瓊華出具之聲請撤回告訴狀
    1 紙等在卷可稽（見本院卷第145 頁、第157 至159 頁），
    依照前揭說明，被告被訴涉犯傷害告訴人葉瓊華罪嫌部分，
    本應為不受理之諭知，惟公訴意旨認此部分與前揭論罪科刑
    部分具有想像競合犯之裁判上一罪關係，爰不另為不受理之
    諭知，附此敘明。
據上論斷，應依刑事訴訟法第299 條第1 項前段，刑法第277 條
第1 項、第41條第1 項前段，刑法施行法第1 條之1 第1 項，判
決如主文。
本案經檢察官黃翊雯提起公訴，檢察官林鳳師、黃嘉慧到庭執行
職務。
中　　華　　民　　國　 109　　年　　12　　月　　10　　日
                  刑事第五庭    審判長法　官　黃美盈
                                      法  官  林涵雯
                                      法  官  蔡玉琪
以上正本證明與原本無異。
如不服本判決應於收受判決後20日內向本院提出上訴書狀，並應
敘述具體理由。其未敘述上訴理由者，應於上訴期間屆滿後20日
內向本院補提理由書（均須按他造當事人之人數附繕本）「切勿
逕送上級法院」。
中　　華　　民　　國　 109　　年　　12　　月　　10　　日
                                      書記官  李念純
附錄論罪科刑法條：
刑法第277條
（普通傷害罪）
傷害人之身體或健康者，處5年以下有期徒刑、拘役或50萬元以
下罰金。